【裁判字號】    97,訴,448
【裁判日期】    970528
【裁判案由】    違反毒品危害防制條例
【裁判全文】
臺灣雲林地方法院刑事判決               97年度訴字第448號
公  訴  人  臺灣雲林地方法院檢察署檢察官
被      告  甲○○
                    國民
                    （現於臺灣雲林第二監獄執行中）
上列被告因違反毒品危害防制條例案件，經檢察官提起公訴（97
年度毒偵字第473 號），於本院準備程序進行中，被告就被訴事
實為有罪之陳述，經合議庭裁定由法官一人獨任進行簡式審判程
序，判決如下：
    主  文
甲○○施用第一級毒品，累犯，處有期徒刑玖月，注射針筒壹支
沒收之。
    事實及理由
一、犯罪事實：
    甲○○前於民國89年間因施用毒品案件，經送觀察勒戒後，
    認有繼續施用毒品之傾向，經本院裁定令入戒治處所施以強
    制戒治，90年06月29日停止戒治處分出所，嗣經撤銷停止戒
    治，再入戒治處所施以強制戒治，於91年07月10日戒治期滿
    ，由臺灣雲林地方法院檢察署檢察官於91年07月23日，以91
    年度戒毒偵字第72號為不起訴處分確定。又於92年間，因施
    用毒品案件，經本院於93年07月26日，以93年度訴字第201
    號判決判處應執行有期徒刑1 年確定。復因施用毒品案件，
    經臺灣高等法院臺南分院於96年05月07日，以96年度上訴字
    第199 號判決判處有期徒刑8 月確定，並於96年06月13日縮
    刑期滿執行完畢。再因施用毒品案件，經本院於96年10月16
    日，以96年度訴字第619 號判決判處有期徒刑6 月，於96年
    12月17日經臺灣高等法院臺南分院，以96年度上訴字第1243
    號判決駁回上訴確定。甲○○猶未能戒除毒癮，復基於施用
    第一級毒品海洛因（以下稱海洛因）之犯意，於97年03月15
    日上午10時許，在雲林縣臺西鄉牛厝村萬聖爺廟後方，以將
    海洛因摻水置於注射針筒內，再以注射針筒注射手臂靜脈血
    管之方式，施用海洛因1 次。嗣於同日上午10時40分許，在
    上開處所為警查獲，並扣得注射針筒1 支，經採尿送驗，檢
    出嗎啡陽性反應，而悉上情。
二、程序部分：
    本件被告甲○○所犯為死刑、無期徒刑、最輕本刑為3 年以
    上有期徒刑以外之罪，被告於準備程序中均就被訴事實為有
    罪之陳述，經法官告知簡式審判程序之旨，並聽取公訴人、
    被告之意見後，合議庭認為適宜，依刑事訴訟法第273 條之
    1 第1 項規定，裁定進行簡式審判程序。又刑事訴訟法第15
    9 條第1 項規定：被告以外之人於審判外之言詞或書面陳述
    ，除法律有規定者外，不得作為證據。惟同條第2 項例外規
    定：法院以簡式審判程序，不適用之。故本件不適用傳聞排
    除法則有關限制證據能力之相關規定。並得依同法第310 條
    之2 準用同法第454 條之規定製作略式判決書，僅需記載犯
    罪事實、證據名稱及應適用之法條，並得以簡略方式為之。
三、認定犯罪事實所憑之證據及理由：
(一)、應受尿液採驗人到場採尿名冊、詮昕科技股份有限公司97年
    03月31日濫用藥物尿液檢驗報告各1 份。
(二)、扣案注射針筒1支。
(三)、臺灣雲林地方法院檢察署檢察官91年度戒毒偵字第72號不起
    訴處分書、92年毒偵字第1270號、93年度毒偵字第224 號、
    95年度毒偵字第822 號起訴書、本院93年度訴字第201 號判
    決書、臺灣高等法院臺南分院96年度上訴字第199 號判決書
    、刑案資料查註紀錄表、全國施用毒品案件紀錄表、矯正簡
    表各1 份。
(四)、被告於警詢之供述筆錄，及於本院審理時之自白。
(五)、施用第一、二級毒品為犯罪行為，毒品危害防制條例第10條
    定有處罰明文。故施用第一、二級毒品者，依前揭規定本應
    科以刑罰。惟基於刑事政策，對合於一定條件之施用者，則
    依同條例第20條、第23條之規定，施以觀察、勒戒及強制戒
    治之保安處分。又毒品危害防制條例於92年07月09日修正公
    布，自93年01月09日施行，其中第20條、第23條將施用毒品
    之刑事處遇程序，區分為「初犯」及「5 年內再犯」、「5
    年後再犯」。依其立法理由之說明：「初犯」，經觀察、勒
    戒或強制戒治後，應為不起訴處分或不付審理之裁定；經觀
    察、勒戒或強制戒治執行完畢釋放後，「5 年內再犯」者，
    因其再犯率甚高，原實施之觀察、勒戒及強制戒治既已無法
    收其實效，爰依法追訴或裁定交付審理。至於經觀察、勒戒
    或強制戒治執行完畢釋放後，「5 年後再犯」者，前所實施
    之觀察、勒戒或強制戒治已足以遮斷其施用毒品之毒癮，為
    期自新及協助其斷除毒癮，仍適用「初犯」規定，先經觀察
    、勒戒或強制戒治之程序。從而依修正後之規定，僅限於「
    初犯」及「5 年後再犯」二種情形，始應先經觀察、勒戒或
    強制戒治程序。倘被告於5 年內已再犯，經依法追訴處罰，
    縱其第3 次（或第3 次以上）再度施用毒品之時間，在初犯
    經觀察、勒戒或強制戒治執行完畢釋放5 年以後，已不合於
    「5 年後再犯」之規定，且因已於「5 年內再犯」，顯見其
    再犯率甚高，原實施觀察、勒戒或強制戒治，已無法收其實
    效，即應依該條例第10條處罰。有最高法院95年度第7 次刑
    事庭會議決議可參。查被告前於91年07月10日，因施用毒品
    案件，經強制戒治執行完畢後，5 年內，再因施用毒品案件
    ，經本院於93年07月26日，以93年度訴字第201 號判決判處
    應執行有期徒刑1 年確定，復因施用毒品案件，經臺灣高等
    法院臺南分院於96年05月07日，以96年度上訴字第199 號判
    決判處有期徒刑8 月確定，又因施用毒品案件，經本院於96
    年10月16日，以96年度訴字第619 號判決判處有期徒刑6 月
    ，於96年12月17日經臺灣高等法院臺南分院，以96年度上訴
    字第1243號判決駁回上訴確定，有臺灣高等法院被告前案紀
    錄表、本院93年度訴字第20 1號、96年度訴字第619 號、臺
    灣高等法院臺南分院96年度上訴字第199 號、96年度上訴字
    第1243號判決各1 份在卷可憑。此次於97年03月15日再犯本
    件施用毒品罪，依上開決議意旨已不合於5 年後再犯，即應
    依法追訴、審理。
(六)、被告自白與上述積極證據相符，顯屬真實。本件事證明確，
    被告犯行洵堪認定，自應依法論科。
四、論罪科刑之理由：
(一)、核被告所為，係犯毒品危害防制條例第10條第1 項之施用第
    一級毒品罪。被告持有毒品海洛因之低度行為為施用毒品海
    洛因之高度行為所吸收，不另論罪。
(二)、被告前因施用毒品案件，經臺灣高等法院臺南分院於96年05
    月07日，以96年度上訴字第199 號判決判處有期徒刑8 月確
    定，並於96年06月13日縮刑期滿執行完畢，有臺灣高等法院
    被告前案紀錄表在卷可稽，被告於有期徒刑執行完畢後，5
    年內再故意犯本件有期徒刑以上之罪，應依刑法第47條第1
    項規定，論以累犯，並加重其刑。
(三)、本院審酌被告前有麻醉藥品管理條例、妨害兵役、電信法、
    毒品、竊盜、偽造文書等犯罪前科，素行不佳，被告已因施
    用毒品而經觀察勒戒、強制戒治及多次服刑，仍無法戒斷毒
    癮，於服刑完畢後，又不能抗拒毒品之誘惑，把持不住，一
    再沾染毒品，顯見毒癮不淺，品行亦有不端，惟其犯後已坦
    承犯行，且其施用毒品行為僅戕害自身，尚未造成其他危害
    ，為國中肄業，教育程度不高，已離婚，扶養一名子女，在
    六輕任裝卸貨員，月入約新臺幣4 萬餘元，有正當工作及固
    定收入及其他一切情狀，量處如主文所示之刑。
(四)、扣案注射針筒1 支，為被告所有，且係供被告犯本件施用海
    洛因所用之物，應依刑法第38條第1 項第2 款規定，宣告沒
    收。
五、應適用之法律：
(一)、刑事訴訟法第273 條之1 第1 項、第299 條第1 項前段、第
    310 條之2 、第454 條。
(二)、毒品危害防制條例第10條第1 項，刑法第11條前段、第47條
    第1 項、第38條第1 項第2 款。
本案經檢察官江柏青到庭執行職務。
中    華    民    國    97    年    5     月    28    日
                  刑事第六庭    法  官  李秋瑩
以上正本證明與原本無異。
如不服本判決，應於判決送達後10日內向本院提出上訴狀（須附
繕本）。
                                書記官  邱明通
中    華    民    國    97    年    5     月    28    日
附錄本案論罪科刑法條全文：
毒品危害防制條例第10條
施用第一級毒品者，處6 月以上5 年以下有期徒刑。
施用第二級毒品者，處 3 年以下有期徒刑。


司法院資訊處製作；財團法人民間司法改革基金會備份。
